---
title: "Trabajo Final R"
author: "Autores: Nery Rauch y Luciana Zuñiga"
date: "`r Sys.Date()`"
output:
  html_document: default
---

```{=html}
<style> 
h1 {
  text-align: center;
  color:black;
} </style>
```

```{=html}
<style>  body {
  text-align: justify;
  color:black;
}
</style>
```

```{r setup,include=FALSE}
knitr::opts_chunk$set(echo = FALSE, include=TRUE)


library(tidyverse)
library(openxlsx)
library(eph)
library(scales)
library(openxlsx)
library(dplyr)
library(knitr)
library(kableExtra)
library(gt)
library(formattable)
library(ggplot2)
library(tidyr)
library(scales)


variables <- c("CODUSU","NRO_HOGAR","COMPONENTE","ANO4","TRIMESTRE","AGLOMERADO","REGION","CH04","CH06","ESTADO","CAT_OCUP","CAT_INAC","PP04C99","PP07E","PP07H","NIVEL_ED","PONDERA")


Base <- get_microdata(year=2024, period = 3, vars = variables)

Base <- Base %>%
  rename(Sexo=CH04) %>% 
  mutate(Sexo = recode(Sexo, `1` = "Hombre", `2` = "Mujer"))
```

# **Procesamientos EPH-INDEC: Tercer trimestre de 2024**

Procesamientos de elaboración propia en base a la Encuesta Permantent de Hogares del Instituto Nacional de Estadisticas y Censos (Argentina). La EPH continua constituye el relevamiento socioeconómico de 31 aglomerados urbanos del país, donde habita, aproximadamente, el 70% de la población. Cubre todas las capitales de provincia y aglomerados urbanos de más de 100 mil habitantes. Tiene una periodicidad trimestral y se realizan 4 estimaciones por año de los principales indicadores del mercado de trabajo.

<br>

## **Población argentina en base a sexo**

En esta tabla se puede observar la composición total de la población relevada en base al sexo.

```{r}
Base_Sexo <- Base %>% 
summarise(Varones = sum(PONDERA [Sexo == "Hombre"],na.rm = T),
            Mujeres = sum(PONDERA[Sexo == "Mujer"],na.rm = T),
          Total= sum (PONDERA, na.rm=T)
         )
Base_Sexo <- Base_Sexo %>%
  mutate(across(everything(), ~ formatC(., format = "f", big.mark = ".", decimal.mark = ",", digits = 0)))

kable(Base_Sexo, caption = "Población según Sexo") %>% 
kable_styling(full_width = FALSE, position = "center", bootstrap_options = c("striped", "hover", "responsive")) %>%
  row_spec(0, bold = TRUE, background = "white", extra_css = "text-align: center; color: black;") %>%
  column_spec(1, bold = TRUE, color = "black",
              background = "white", 
              extra_css = "padding: 10px;") %>%
  column_spec(2, bold = TRUE, color = "black",
              background = "white", 
              extra_css = "padding: 10px;") %>%
  column_spec(3, bold = TRUE, color = "black",
              background = "white", 
              extra_css = "padding: 10px;")

```

<br>

## **Población argentina en base a franja etaria**

En esta tabla se puede observar la composición total de la población relevada en base al segmento etario.

Nota: Los menores conforman a la población relevada desde el nacimiento hasta los 14 años inclusive, las juventudes abracan desde los 15 hasta los 29 años inclusive, los adultos desde los 30 años hasta los 64 años inclusive y los adultos mayores quienes tienen 65 años o más.

```{r}
Base_Franjas_Etarias<- Base %>% 
  mutate("Franja Etaria"=
           case_when(
    CH06 < 15 ~ "Menores",
    CH06 >= 15 & CH06 <= 18 ~ "Jov.15-18",
    CH06 >= 19 & CH06 <= 24 ~ "Jov.19-24",
    CH06 >= 25 & CH06 <= 29 ~ "Jov.25-29",
    CH06 >= 30 & CH06 <= 64 ~ "Adultos",
    CH06 > 64 ~ "Adultos Mayores")
  )
```

```{r}
Tabla_Franjas_Etarias <- Base_Franjas_Etarias %>% 
  summarise (
    "Menores" = sum(PONDERA[`Franja Etaria` %in% "Menores"]), 
    "Juventudes" = sum(PONDERA[`Franja Etaria` %in% c("Jov.15-18", "Jov.19-24", "Jov.25-29")]), 
    "Adultos" = sum(PONDERA[`Franja Etaria` %in% "Adultos"]), 
    "Adultos Mayores" = sum(PONDERA[`Franja Etaria` %in% "Adultos Mayores"]),
    "Total"= sum (PONDERA)
  )

Tabla_Franjas_Etarias <- Tabla_Franjas_Etarias %>%
  mutate(across(everything(), ~ formatC(., format = "f", big.mark = ".", decimal.mark = ",", digits = 0)))

kable(Tabla_Franjas_Etarias, caption = "Población según franja etaria") %>% 
 kable_styling(full_width = FALSE, position = "center", bootstrap_options = c("striped", "hover", "responsive")) %>%
  column_spec(1, bold = TRUE, color = "black",background = "white", extra_css = "padding: 10px;text-align: center;") %>%
  column_spec(2, bold = TRUE, color = "black",background = "white", extra_css = "padding: 10px;text-align: center;") %>%
  column_spec(3, bold = TRUE, color = "black",background = "white", extra_css = "padding: 10px;text-align: center;") %>%
  column_spec(4, bold = TRUE, color = "black",background = "white", extra_css = "padding: 10px;text-align: center;") %>%
  column_spec(5, bold = TRUE, color = "black",background = "white", extra_css = "padding: 10px;text-align: center;")

```

<br>

## **Población argentina en base a nivel educativo**

Con el objeto de desentramar con mayor detalle las características de la población relevada por la EPH, en esta ocación se presenta la composición por el nivel educativo alcanzado.

```{r, echo=FALSE, warning=FALSE}
Base_Nivel_Educativo<- Base %>%
    mutate(
    "Nivel Educativo" = factor(
      case_when(NIVEL_ED %in% c(7,1,2,3) ~ "Menor a Secundaria",
                NIVEL_ED %in% c(4,5) ~ "Secundaria Completa",
                NIVEL_ED == 6 ~ "Superior Completo",
                TRUE ~ "Ns/Nr"),
      levels = c("Menor a Secundaria","Secundaria Completa","Superior Completo"))
    )
```

```{r}
Tabla_Nivel_Educativo<-Base_Nivel_Educativo %>% 
  summarise(
    "Menor a Secundaria" = sum(PONDERA[`Nivel Educativo` == "Menor a Secundaria"], na.rm = TRUE),
    "Secundaria Completa" = sum(PONDERA[`Nivel Educativo` == "Secundaria Completa"], na.rm = TRUE),
    "Superior Completo" = sum(PONDERA[`Nivel Educativo` == "Superior Completo"], na.rm = TRUE),
    "Total" = sum(PONDERA, na.rm = TRUE),
    .groups = 'drop'
  )

Tabla_Nivel_Educativo <- Tabla_Nivel_Educativo %>%
  mutate(across(everything(), ~ formatC(., format = "f", big.mark = ".", decimal.mark = ",", digits = 0)))

kable(Tabla_Nivel_Educativo, caption = "Población según nivel educativo") %>% 
kable_styling(full_width = FALSE, position = "center", bootstrap_options = c("striped", "hover", "responsive")) %>%
  row_spec(0,extra_css = "padding: 10px;text-align: center;") %>% 
  column_spec(1, bold = TRUE, color = "black",
              background = "white", 
              extra_css = "padding: 10px;text-align: center;") %>%
  column_spec(2, bold = TRUE, color = "black",
              background = "white", 
              extra_css = "padding: 10px;text-align: center;") %>%
  column_spec(3, bold = TRUE, color = "black",
              background = "white", 
              extra_css = "padding: 10px;text-align: center;") %>% 
   column_spec(4, bold = TRUE, color = "black",
              background = "white", 
              extra_css = "padding: 10px;text-align: center;")
```

```         
```

## Precariedad laboral

A continuación se aborda la precariedad laboral en el mercado de trabajo argentino, tomando como referencia a la población ocupada. Se consideran trabajadores en situación de precariedad a aquellos que se encuentran no registrados, en situación de inestabilidad (plan de empleo, beca o pasantía, periodo de prueba), trabajadores familiares sin remuneración y asalariados en establecimientos de hasta 5 empleados.

```{r}
Precariedad <- Base %>%
  filter(ESTADO == 1) %>%  
  mutate(
    dummy_precariedad = ifelse(
      (CAT_OCUP == 3 & PP07H == 2) | 
      (CAT_OCUP == 3 & PP07E %in% c(1, 2, 3)) | 
      (CAT_OCUP == 4) | 
      (CAT_OCUP == 3 & PP04C99 == 1),
      1, 0)
  ) %>%
  summarise( 
    "Trabajadores en situación de precariedad" = sum(PONDERA[dummy_precariedad == 1], na.rm = TRUE),
    "Trabajadores en situación de no precariedad" = sum(PONDERA[dummy_precariedad == 0], na.rm = TRUE),
    "Población ocupada" = sum(PONDERA, na.rm = TRUE)
  )

Precariedad_Tabla <- Precariedad %>%
  mutate(across(everything(), ~ formatC(., format = "f", big.mark = ".", decimal.mark = ",", digits = 0)))


kable(Precariedad_Tabla, caption = "Cantidad de trabajadores ocupados en base a la situación de precariedad") %>% 
  kable_styling(full_width = FALSE, position = "center", bootstrap_options = c("striped", "hover", "responsive")) %>%
  row_spec(0, extra_css = "padding: 10px;text-align: center;") %>% 
  column_spec(1, bold = TRUE, color = "black", background = "white", extra_css = "padding: 10px;text-align: center;") %>%
  column_spec(2, bold = TRUE, color = "black", background = "white", extra_css = "padding: 10px;text-align: center;") %>%
  column_spec(3, bold = TRUE, color = "black", background = "white", extra_css = "padding: 10px;text-align: center;")
```

```{r, include=FALSE}
Porcentaje_Precariedad <- Precariedad %>%
  summarise( 
    `Porc. de trabajadores en situación de precariedad` = (`Trabajadores en situación de precariedad` / `Población ocupada`) * 100,
    `Porc. de trabajadores en situación de no precariedad` = (`Trabajadores en situación de no precariedad` / `Población ocupada`) * 100
  )
```

```{r}
Porcentaje_Precariedad <- data.frame(
  Categoria = c("Porc. de trabajadores en situación de precariedad", "Porc. de trabajadores en situación de no precariedad"),
  Porcentaje = c(28, 72)
)

# Definir los colores para cada tipo
colores <- c("Porc. de trabajadores en situación de precariedad" = "lightcoral", "Porc. de trabajadores en situación de no precariedad" = "lightblue")

# Crear el gráfico de torta
ggplot(Porcentaje_Precariedad, aes(x = "", y = Porcentaje, fill = Categoria)) +
  geom_bar(stat = "identity", width = 1) +
  coord_polar("y") +
  labs(title = "Porcentaje de trabajadores ocupados en base a situación de precariedad", 
       x = "", 
       y = "") +
  theme_minimal() +
  theme(legend.title = element_blank()) +
  geom_text(aes(label = sprintf("%.1f%%", Porcentaje)), 
            position = position_stack(vjust = 0.5)) +
  scale_fill_manual(values = colores)
```

<br>

## Precariedad según sexo

```{r}
Precariedad_Sexo <- Base %>%
  filter(ESTADO == 1) %>%  
  mutate(
    dummy_precariedad = ifelse(
      (CAT_OCUP == 3 & PP07H == 2) | 
      (CAT_OCUP == 3 & PP07E %in% c(1, 2, 3)) | 
      (CAT_OCUP == 4) | 
      (CAT_OCUP == 3 & PP04C99 == 1),
      1, 0)
  ) %>%
  group_by(Sexo) %>%
  summarise( 
    "Trabajadores en situación de precariedad" = sum(PONDERA[dummy_precariedad == 1], na.rm = TRUE),
    "Trabajadores en situación de no precariedad" = sum(PONDERA[dummy_precariedad == 0], na.rm = TRUE),
    "Población ocupada" = sum(PONDERA, na.rm = TRUE)
  ) %>%
  ungroup() 

Precariedad_Sexo_Tabla <- Precariedad_Sexo %>%
  mutate(across(everything(), ~ formatC(., format = "f", big.mark = ".", decimal.mark = ",", digits = 0)))


kable(Precariedad_Sexo_Tabla, caption = "Cantidad de trabajadores ocupados en base a la situación de precariedad", align = 'c') %>% 
  kable_styling(full_width = FALSE, position = "center",
  bootstrap_options = c("striped", "hover", "responsive")) %>%
  column_spec(1, bold = TRUE, color = "black", background = "white", extra_css = "padding: 10px;text-align: left;") %>%
  column_spec(2, bold = TRUE, color = "black", background = "white", extra_css = "padding: 10px; text-align: center;") %>%
  column_spec(3, bold = TRUE, color = "black", background = "white", extra_css = "padding: 10px; text-align: center;") %>%
  column_spec(4, bold = TRUE, color = "black", background = "white", extra_css = "padding: 10px; text-align: center;")
```

```{r, include=FALSE}
Porcentaje_Precariedad_Sexo <- Precariedad_Sexo %>%
  group_by(Sexo) %>% 
  summarise( 
    `Porc. de trabajadores en situación de precariedad` = (`Trabajadores en situación de precariedad` / `Población ocupada`) * 100,
    `Porc. de trabajadores en situación de no precariedad` = (`Trabajadores en situación de no precariedad` / `Población ocupada`) * 100
  )
print(Porcentaje_Precariedad_Sexo)
```

```{r}
Grafico_Precariedad_Sexo<- Porcentaje_Precariedad_Sexo %>%
  pivot_longer(cols = c(`Porc. de trabajadores en situación de precariedad`, `Porc. de trabajadores en situación de no precariedad`), 
               names_to = "Situación", 
               values_to = "Porcentaje")


ggplot(Grafico_Precariedad_Sexo, aes(x = Sexo, y = Porcentaje, fill = Situación)) +
  geom_bar(stat = "identity") +
  geom_text(aes(label = paste0(round(Porcentaje, 1), "%")),
            position = position_stack(vjust = 0.5),  
            color = "black") +  
  labs(title = "Porcentaje de Trabajadores por situación de precariedad y sexo",
       x = "Sexo", 
       y = "Porcentaje",
       fill = "Situación") +
  theme_minimal() +
  scale_y_continuous(labels = scales::percent_format(scale = 1)) + 
  scale_fill_manual(values = c("Porc. de trabajadores en situación de precariedad" = "lightcoral", 
                                "Porc. de trabajadores en situación de no precariedad" = "lightblue"))
```

<br>

## Precariedad según franja etaria

```{r}
Precariedad_Franja_Etaria <- Base_Franjas_Etarias %>%
  filter(ESTADO == 1) %>%  
  mutate(
    dummy_precariedad = ifelse(
      (CAT_OCUP == 3 & PP07H == 2) | 
      (CAT_OCUP == 3 & PP07E %in% c(1, 2, 3)) | 
      (CAT_OCUP == 4) | 
      (CAT_OCUP == 3 & PP04C99 == 1),
      1, 0)
  ) %>%
  group_by(`Franja Etaria`) %>%
  summarise( 
    "Trabajadores en situación de precariedad" = sum(PONDERA[dummy_precariedad == 1], na.rm = TRUE),
    "Trabajadores en situación de no precariedad" = sum(PONDERA[dummy_precariedad == 0], na.rm = TRUE),
    "Población ocupada" = sum(PONDERA, na.rm = TRUE)
  ) %>%
  ungroup() 

Orden_Franja <- c("Menores", "Jov.15-18","Jov.19-24","Jov.25-29","Adultos", "Adultos Mayores")  

# Modificar el orden de las franjas etarias y formatear
Precariedad_Franja_Etaria_Tabla <- Precariedad_Franja_Etaria %>%
  mutate(`Franja Etaria` = factor(`Franja Etaria`, levels = Orden_Franja))%>%
  arrange(`Franja Etaria`) %>% # <-- Ordena explícitamente por el factor
  mutate(
    "Trabajadores en situación de precariedad" = formatC(`Trabajadores en situación de precariedad`, format = "f", big.mark = ".", decimal.mark = ",", digits = 0),
    "Trabajadores en situación de no precariedad" = formatC(`Trabajadores en situación de no precariedad`, format = "f", big.mark = ".", decimal.mark = ",", digits = 0),
    "Población ocupada" = formatC(`Población ocupada`, format = "f", big.mark = ".", decimal.mark = ",", digits = 0)
  )
  
kable(Precariedad_Franja_Etaria_Tabla, caption = "Cantidad de trabajadores ocupados en base a la situación de precariedad y la franja etaria", align = 'c') %>% 
  kable_styling(full_width = FALSE, position = "center",
  bootstrap_options = c("striped", "hover", "responsive")) %>%
  column_spec(1, bold = TRUE, color = "black", background = "white", extra_css = "padding: 10px;text-align: left;") %>%
  column_spec(2, bold = TRUE, color = "black", background = "white", extra_css = "padding: 10px; text-align: center;") %>%
  column_spec(3, bold = TRUE, color = "black", background = "white", extra_css = "padding: 10px; text-align: center;") %>%
  column_spec(4, bold = TRUE, color = "black", background = "white", extra_css = "padding: 10px; text-align: center;")
```

<br>

```{r, include=FALSE}
Porcentaje_Precariedad_Franja_Etaria <- Precariedad_Franja_Etaria %>%
  group_by(`Franja Etaria`) %>% 
  summarise( 
    `Porc. de trabajadores en situación de precariedad` = (`Trabajadores en situación de precariedad` / `Población ocupada`) * 100,
    `Porc. de trabajadores en situación de no precariedad` = (`Trabajadores en situación de no precariedad` / `Población ocupada`) * 100
  )
```

<br>

```{r}
Grafico_Precariedad_Franja_Etaria <- Porcentaje_Precariedad_Franja_Etaria %>%
  pivot_longer(cols = c(`Porc. de trabajadores en situación de precariedad`, `Porc. de trabajadores en situación de no precariedad`), 
               names_to = "Situación", 
               values_to = "Porcentaje") %>%
  mutate(`Franja Etaria` = factor(`Franja Etaria`, levels = Orden_Franja))

Grafico_Precariedad_Franja_Etaria <- Porcentaje_Precariedad_Franja_Etaria %>%
  pivot_longer(cols = c(`Porc. de trabajadores en situación de precariedad`, `Porc. de trabajadores en situación de no precariedad`), 
               names_to = "Situación", 
               values_to = "Porcentaje") %>%
  mutate(`Franja Etaria` = factor(`Franja Etaria`, levels = Orden_Franja))

ggplot(Grafico_Precariedad_Franja_Etaria, aes(x = `Franja Etaria`, y = Porcentaje, fill = Situación)) +
  geom_bar(stat = "identity", position = "stack", width = 0.7) +
  geom_text(aes(label = paste0(round(Porcentaje, 1), "%")),  # Ajustar el porcentaje
            position = position_stack(vjust = 0.5),  # Centrar etiquetas
            color = "black", size = 4) +  # Ajusta el tamaño de la fuente de las etiquetas
  labs(title = "Porcentaje de Trabajadores por situación de precariedad y franja etaria",
       x = "Franja Etaria", 
       y = "Porcentaje",
       fill = "Situación") +
  theme_minimal(base_size = 10) +  # Aumentar el tamaño base del texto
  theme(legend.title = element_blank(),
        axis.text.x = element_text(angle = 45, hjust = 1, vjust = 1, margin = margin(t = 10))) +  # Ajustar vjust para las etiquetas
  scale_y_continuous(labels = scales::percent_format(scale = 1)) + 
  scale_fill_manual(values = c("Porc. de trabajadores en situación de precariedad" = "lightcoral", 
                                "Porc. de trabajadores en situación de no precariedad" = "lightblue"))
```

<br>

## Precariedad según nivel educativo

```{r}
Precariedad_Nivel_Educativo <- Base_Nivel_Educativo %>%
  filter(ESTADO == 1) %>%  
  mutate(
    dummy_precariedad = ifelse(
      (CAT_OCUP == 3 & PP07H == 2) | 
      (CAT_OCUP == 3 & PP07E %in% c(1, 2, 3)) | 
      (CAT_OCUP == 4) | 
      (CAT_OCUP == 3 & PP04C99 == 1),
      1, 0)
  ) %>%
  group_by(`Nivel Educativo`) %>%
  summarise( 
    "Trabajadores en situación de precariedad" = sum(PONDERA[dummy_precariedad == 1], na.rm = TRUE),
    "Trabajadores en situación de no precariedad" = sum(PONDERA[dummy_precariedad == 0], na.rm = TRUE),
    "Población ocupada" = sum(PONDERA, na.rm = TRUE)
  ) %>%
  ungroup() 

Orden_Nivel <- c("Menor a Secundaria","Secundaria Completa","Superior Completo")  


```

<br>

```{r}
# Modificar el orden de las franjas etarias
Precariedad_Nivel_Educativo_Tabla <- Precariedad_Nivel_Educativo %>%
  mutate(`Nivel Educativo` = factor(`Nivel Educativo`, levels = Orden_Nivel))

# Crear una tabla de presentación con valores formateados
Precariedad_Nivel_Educativo_Tabla <- Precariedad_Nivel_Educativo %>%
  mutate(
    "Trabajadores en situación de precariedad" = formatC(`Trabajadores en situación de precariedad`, format = "f", big.mark = ".", decimal.mark = ",", digits = 0),
    "Trabajadores en situación de no precariedad" = formatC(`Trabajadores en situación de no precariedad`, format = "f", big.mark = ".", decimal.mark = ",", digits = 0),
    "Población ocupada" = formatC(`Población ocupada`, format = "f", big.mark = ".", decimal.mark = ",", digits = 0)
  )

# Mostrar la tabla con el nuevo orden
kable(Precariedad_Nivel_Educativo_Tabla, caption = "Cantidad de trabajadores ocupados en base a la situación de precariedad y el nivel educativo", align = 'c') %>% 
  kable_styling(full_width = FALSE, position = "center",
  bootstrap_options = c("striped", "hover", "responsive")) %>%
  column_spec(1, bold = TRUE, color = "black", background = "white", extra_css = "padding: 10px;text-align: left;") %>%
  column_spec(2, bold = TRUE, color = "black", background = "white", extra_css = "padding: 10px; text-align: center;") %>%
  column_spec(3, bold = TRUE, color = "black", background = "white", extra_css = "padding: 10px; text-align: center;") %>%
  column_spec(4, bold = TRUE, color = "black", background = "white", extra_css = "padding: 10px; text-align: center;")
```

<br>

```{r, include=FALSE}
Porcentaje_Precariedad_Nivel_Educativo <- Precariedad_Nivel_Educativo %>%
  group_by(`Nivel Educativo`) %>% 
  summarise( 
    `Porc. de trabajadores en situación de precariedad` = (`Trabajadores en situación de precariedad` / `Población ocupada`) * 100,
    `Porc. de trabajadores en situación de no precariedad` = (`Trabajadores en situación de no precariedad` / `Población ocupada`) * 100
  )
```

```{r}
Grafico_Precariedad_Nivel_Educativo<- Porcentaje_Precariedad_Nivel_Educativo %>%
  pivot_longer(cols = c(`Porc. de trabajadores en situación de precariedad`, `Porc. de trabajadores en situación de no precariedad`), 
               names_to = "Situación", 
               values_to = "Porcentaje")


ggplot(Grafico_Precariedad_Nivel_Educativo, aes(x = `Nivel Educativo`, y = Porcentaje, fill = Situación)) +
  geom_bar(stat = "identity", position = "stack", width = 0.7) +
  geom_text(aes(label = paste0(round(Porcentaje, 1), "%")),
            position = position_stack(vjust = 0.5),  
            color = "black") +  
  labs(title = "Porcentaje de Trabajadores por situación de precariedad y nivel educativo",
       x = "Nivel Educativo", 
       y = "Porcentaje",
       fill = "Situación") +
  theme_minimal(base_size = 10) +  # Aumentar el tamaño base del texto
  theme(legend.title = element_blank(),
        axis.text.x = element_text(angle = 45, hjust = 1, vjust = 1, margin = margin(t = 10))) +  # Ajustar vjust para las etiquetas
  scale_y_continuous(labels = scales::percent_format(scale = 1)) + 
  scale_fill_manual(values = c("Porc. de trabajadores en situación de precariedad" = "lightcoral", 
                                "Porc. de trabajadores en situación de no precariedad" = "lightblue"))+
theme(axis.text.x = element_text(margin = margin(b = 10)))
```
